ACORDAO-COMPLETO-2519459

ACÓRDÃO 18963/2021 ATA 41/2021 - SEGUNDA CÂMARA

VISTOS, relatados e discutidos estes autos de embargos de declaração oposto pelo Ministério Público junto ao TCU (peça 125) em face do Acórdão 17973/2021-TCU-Segunda Câmara (peça 123) , que deu provimento a anterior embargos de declaração interposto pela Sra. Mellina Torres de Freitas, ex-Prefeita Municipal de Piranhas/AL, para julgar extinta a presente Tomada de Contas Especial, sem julgamento de mérito, determinando seu arquivamento,
ACORDAM os Ministros do Tribunal de Contas da União, reunidos em Sessão da 2ª Câmara, ante as razões expostas pelo Relator, em:
9.1. conhecer dos embargos de declaração oposto pelo Ministério Público junto ao TCU, representado pelo Procurador Sérgio Ricardo Costa Caribé, para, no mérito, negar-lhe provimento; e
9.2. encaminhar cópia do presente Acórdão, acompanhado dos respectivos relatório e voto que o fundamentam, ao Recorrente e demais interessados.

Embargos de declaração interposto pelo Ministério Público de Contas da União, por meio do seu membro infra-assinado Procurador SÉRGIO RICARDO COSTA CARIBÉ, no uso da competência conferida pelo art. 81, inciso IV, c/c o art. 82, ambos da Lei 8.443/1992, em face do Acórdão 17.973/2021-TCU-2ª Câmara, sob a minha  relatoria, proferido na Sessão Telepresencial Pública da 2ª Câmara de 19/10/2021 (peça 123).

Segunda Câmara

Município de Piranhas (AL)

3. Recorrente: Ministério Público junto ao TCU representado pelo Procurador Sérgio Ricardo Costa Caribé

13.1. Ministros presentes: Bruno Dantas (Presidente), Aroldo Cedraz e Raimundo Carreiro (Relator).
13.2. Ministros-Substitutos presentes: Marcos Bemquerer Costa e André Luís de Carvalho.

RAIMUNDO CARREIRO

Ministro Raimundo Carreiro

Trata-se de Embargos de Declaração oposto pelo Ministério Público junto ao TCU (peça 132) em face do Acórdão 17973/2021-TCU-Segunda Câmara (peça 123) , que deu provimento a anterior recurso de embargos de declaração interposto pela Sra. Mellina Torres de Freitas, ex-Prefeita Municipal de Piranhas/AL, para julgar extinta a presente Tomada de Contas Especial, sem julgamento de mérito, determinando seu arquivamento.
DA TOMADA DE CONTAS ESPECIAL
2. 	De início, ao apreciar a presente Tomada de Contas Especial, a 2ª Câmara deste Tribunal de Contas acordou nos seguintes termos, Acórdão 3685/2021-TCU-Segunda Câmara (peça 73) :
"ACORDAM os Ministros do Tribunal de Contas da União, reunidos em sessão da 2ª Câmara, ante as razões expostas pelo Relator, em:
9.1. com fundamento nos arts. 1º, inciso I, 16, inciso III, alínea c, 19, caput, e 23, inciso III, da Lei 8.443/1992, julgar irregulares as contas da Sra. Mellina Torres Freitas e condená-la ao pagamento da quantia de R$ 200.000,00 (duzentos mil reais) , acrescida da atualização monetária e dos juros de mora, calculados a partir de 25/11/2010 até a data da efetiva quitação, fixando-lhe o prazo de 15 (quinze) dias, a contar do recebimento da notificação, para que comprove, perante o Tribunal (art. 214, inciso III, alínea "a", do Regimento Interno/TCU) , o recolhimento da dívida ao Tesouro Nacional, nos termos da legislação em vigor; 
9.2. aplicar à Sra. Mellina Torres Freitas a multa prevista no art. 57 da Lei 8.443/1992, no valor de R$ 35.000,00 (trinta e cinco mil reais) , fixando-lhe o prazo de 15 (quinze) dias, a contar da notificação, para que comprove, perante o Tribunal (art. 214, inciso III, alínea a, do Regimento Interno/TCU) , o recolhimento da dívida ao Tesouro Nacional, atualizada monetariamente desde a data deste Acórdão até a do efetivo recolhimento, se for paga após o vencimento, na forma da legislação em vigor;
9.3. autorizar, caso requerido, nos termos do art. 26 da Lei 8.443/1992, o parcelamento das dívidas em até 36 (trinta e seis) parcelas mensais e sucessivas, sobre as quais incidirão os correspondentes acréscimos legais (débito: atualização monetária e juros de mora; multa: atualização monetária) , esclarecendo à responsável que a falta de pagamento de qualquer parcela importará no vencimento antecipado do saldo devedor (art. 217, § 2º, inciso II, do Regimento Interno/TCU) , sem prejuízo das demais medidas legais;   
9.4. autorizar, desde logo, a cobrança judicial das dívidas a que se referem os subitens anteriores, caso não atendida a notificação, com base no art. 28, inciso II, da Lei 8.443/1992;
9.5. com fundamento no art. 16, § 3º, da Lei 8.443/1992 e no art. 209, § 7º, do Regimento Interno/TCU, remeter cópia deste Acórdão à Procuradoria da República no Estado do Alagoas, para adoção das providências cabíveis, e ao Ministério do Turismo para ciência."
DO RECURSO DE RECONSIDERAÇÃO
3.	Por não se conformar com a aludida deliberação, a responsável interpôs recurso de reconsideração em face da mesma (peça 85) . Referido recurso, contudo, não foi provido, conforme Acórdão 11688/2021-TCU-Segunda Câmara (peça 116) :
"ACORDAM os Ministros do Tribunal de Contas da União, reunidos em sessão da Segunda Câmara, diante das razões expostas pelo relator, em:
9.1 nos termos dos arts. 32, inciso I e 33, da Lei 8.443/1992, conhecer do recurso interposto por Mellina Torres Freitas (XXX.461.694-XX) para, no mérito, negar-lhe provimento;
9.2 dar ciência desta deliberação à recorrente, ao Ministério do Turismo, à Procuradoria da República no Estado de Alagoas e demais interessados no processo, informando que o teor integral das peças que o integram poderá ser obtido no endereço eletrônico www.tcu.gov.br/acordaos e que o acesso às demais peças do processo pode ser obtido no endereço eletrônico deste Tribunal, opção "vista eletrônica"."
DO RECURSO DE EMBARGOS DE DECLARAÇÃO INTERPOSTO PELA RESPONSÁVEL
4.	Ainda inconformada com a decisão deste e. Tribunal de Contas, a responsável opôs embargos de declaração em face do referido Acórdão, o qual, por fim, acabou sendo provido para extinguir a presente Tomada de Contas Especial, sem julgamento de mérito, determinando seu arquivamento (peça 123) :
	"ACORDAM os Ministros do Tribunal de Contas da União, reunidos em Sessão da 2ª Câmara, ante as razões expostas pelo Relator, em:
	9.1. conhecer dos embargos de declaração opostos pela Sra. Mellina Torres Freitas (CPF XXX.461.694-XX) , ex-Prefeita Municipal de Piranhas/AL, para, no mérito, dar-lhes provimento, e, com fundamento nos arts. 169, inciso VI e 212 do Regimento Interno do Tribunal de Contas da União, julgar extinta a presente Tomada de Contas Especial, sem julgamento do mérito, determinando seu arquivamento; e
	9.2. encaminhar cópia do presente Acórdão, acompanhado dos respectivos relatório e voto que o fundamentam, à Recorrente e demais interessados."
5.	Com efeito, inconformado com a aludida decisão, desta vez, foi o Ministério Público de Contas da União, que, por conseguinte, opôs o recurso de embargos de declaração contido à peça 132, cuja análise se faz no voto a seguir.
DA NOTIFICAÇÃO E TEMPESTIVIDADE DO RECURSO EM ANÁLISE
6.	O Acórdão objeto dos embargos de declaração ora em análise foi julgado na sessão de 19/10/2021 e publicado no DOU do dia 22/10/2022. O recurso de embargos de declaração em questão, por sua vez, foi encaminhado para protocolado em 29/10/2021, razão pela qual considera-se, portanto, tempestivo o recurso em apreço.
DO RECURSO
7.	Por meio do recurso em comento, aduz o Embargante, em resumo, que o acórdão recorrido teria sido omisso quanto à prorrogação do prazo de vigência do Convênio objeto dos autos, baseando-se em premissa equivocada para sua conclusão final.
INSTRUÇÃO
8.	Não houve parecer instrutivo da Unidade Técnica acerca do recurso de embargos de declaração ora em análise.
	É o Relatório.

Ubiratan Menezes da Silveira (26442/OAB-DF), Carla Albuquerque Zorzenon (50044/OAB-DF) e outros, representando Mellina Torres Freitas.

Não atuou

EMBARGOS DE DECLARAÇÃO EM EMBARGOS DE DECLARAÇÃO EM RECURSO DE RECONSIDERAÇÃO EM TOMADA DE CONTAS ESPECIAL. CONHECIMENTO E NÃO PROVIMENTO. Não havendo omissão, contradição, obscuridade ou erro de fato a ser sanado, mantém-se, na íntegra, o acórdão recorrido.

TOMADA DE CONTAS ESPECIAL (TCE)

não atuou

Inicialmente, saliento que o recurso ora em análise atende aos requisitos de admissibilidade previstos nos arts. 34 da Lei nº 8.443/92 e 287 do Regimento Interno do TCU, detendo, portanto, o condão de ser analisado por esta Corte.
2.	Quanto ao mérito recursal, não assiste, todavia, razão ao Embargante.
3.	De início, cumpre-se registrar que as razões apresentadas no recurso em apreço denotam que o Embargante almeja, em verdade, impugnar a deliberação recorrida, não apontando, de fato, nenhuma omissão, contradição ou erro de fato que justifique o acolhimento dos embargos de declaração em questão. A via eleita pela parte recorrente, portanto, não se mostra adequada para o fim almejado.
4.	Todavia, ainda adentremos ao mérito propriamente dito da questão trazida à baila pelo Embargante, não há justificativa que respalde o acolhimento dos embargos declaratórios em comento.
5.	Em que pese o extrato mencionado pelo Embargante incluso à página 77 da peça 54, não há nos autos nenhum elemento de prova que evidencie que a ex-gestora tenha sido notificada acerca da prorrogação, tampouco de que esta tenha sido publicada no Diário Oficial da União.
6.	Além disso, o §1º da cláusula quarta do convênio em análise (peça 54, página 53) dispõe que quando o Concedente der causa ao atraso na liberação dos recursos, a vigência deste convênio será prorrogada, de ofício, pelo exato período do atraso verificado, devendo o CONVENENTE, caso o atraso tenha comprometido a realização de metas ou ações estabelecidas no cronograma de execução, reformular o Plano de Trabalho, que deverá ser aprovado pela área técnica do CONCEDENTE e juntado ao respectivo processo. Com efeito, não houve, como dito, notificação da ex-gestora a respeito, tampouco atendimento das providências retro destacadas.
7.	E mais, os argumentos postos não ilidem o fato de que o recurso financeiro em tela, que serviria para custear o evento objeto do convênio, de fato só foi transferido à municipalidade quase 6 meses após o encerramento não só do prazo de vigência do próprio convênio, como também do próprio evento que objetivava custear.
8.	Nesse sentido, na medida em que não há nos autos elemento de prova que demonstre ter a ex-gestora sido comunicada da prorrogação ou que os recursos tenham sido transferidos em tempo hábil o suficiente para seu aproveitamento no objeto convenial, não se justifica o acolhimento das razões recursais ora em análise.
	Em face do exposto, Voto no sentido de que seja adotado o Acórdão que ora submeto à consideração deste Colegiado, para conhecer do recurso de embargos de declaração oposto pelo Ministério Público de Contas da União, e, no mérito, negar-lhe provimento, na forma da fundamentação supra.
TCU, Sala das Sessões, em 30 de novembro de 2021.
RAIMUNDO CARREIRO 
Relator